【裁判字號】    97,交抗,13
【裁判日期】    970124
【裁判案由】    聲明異議
【裁判全文】
臺灣高等法院臺南分院交通事件裁定
抗  告  人  甲○○
上列抗告人因聲明異議案件，不服臺灣臺南地方法院中華民國96
年8月11日裁定（94年度交聲字第118號），提起抗告，本院裁定
如下：
    主  文
抗告駁回。
    理  由
一、本件抗告意旨略以：
（一）抗告人所有之拼裝車，自登記領牌後使用已逾30年，此期
      間經自然耗損，原車體各部位難免老舊不堪使用，而抗告
      人起先在部分故障車體盡量予以修復，嗣後因損壞部分無
      法修復，始陸續更換，30年來因陸續修復更新之故，以致
      於部分外型、零件規格與原始登記資料不符，惟此乃因車
      輛耗損經修繕後之合理結果，與法令所處罰及禁止之「車
      輛所有人故意變更原登檢規格」行為有別。
（二）道路交通管理處罰條例第12條第1項第2款所欲處罰之行為
      ，應係汽車所有人有「已領用牌照而變更原登檢規格、不
      依原規定用途行駛」之情形者，始有違反該規定可言。即
      該條款規範目的，應係為防止車主於車輛登記後，故意將
      車輛加以不當之改裝或變更型態為不同於原始登記車種之
      使用，然：
    1.抗告人所有之拼裝車經不斷修繕後造成外型、尺寸等規格
      有所變更，應為合理之結果，非抗告人刻意或故意變更之
      ，且抗告人自車輛登記領牌以來，30餘年來皆係使用於農
      用，並無將該車輛使用於其他用途而有不依「原規定用途
      行駛」之情形，自與道路交通管理條例第12條第1項第2款
      規定之要件有別，應無該違規情形存在。
    2.又農用拼裝車係政府基於照顧農民耕種或生計之需而准予
      發給牌照，自應以農民之福祉為優先考量。是抗告人遭查
      扣之拼裝車固因車輛修繕之需而陸續更換部分車體及零件
      ，致與原車體不同，亦係抗告人因生活所需而修繕車輛所
      致，此與上開道路交通管理處罰條例規範目的有別，原審
      未查，逕處以罰鍰，並將車輛沒入，實有違誤等語。
二、原裁定略以：
（一）異議人甲○○（下稱異議人）遭警舉發，於民國（下同）
      95年11月13日14時30分，駕駛無牌照號碼之拼裝車，行駛
      於柳營鄉○○村○○○○道路，有「拼裝車未經核准領用
      牌證行駛道路」之違規行為，嗣經麻豆監理站依道路交通
      管理處罰條例第12條第1項第2款、第2項之規定，裁處罰
      鍰新臺幣3,600元，並車輛沒入，有臺南縣警察局95年11
      月13日南縣警交字第M00000000號舉發違反道路交通管理
      事件通知單附卷1份附卷可稽，且異議人所駕駛之上開車
      輛經臺南縣政府農業局、臺南縣警察局新營分局、公路總
      局嘉義區監理所麻豆監理站、尚峰興業有限公司於95年12
      月5日會勘結果，認該車輛應非原領牌號之四輪拼裝車輛
      ，亦有會勘紀錄表1份附卷可參，又異議人於原審96年2月
      4日調查時亦自陳：該車輛因已使用30幾年了，已全部改
      裝過等語（見原審96年2月14日訊問筆錄），從而，異議
      人抗辯稱其所駕駛之拼裝車輛係領有農用拼裝車號牌，自
      得行駛於道路上云云，自不足採。
（二）惟異議人上開「拼裝車輛已領用牌證而變更原登檢規格行
      駛」之違規行為，本應依道路交通管理處罰條例第12條第
      1項第1款後段、第2項處罰，原裁決處分卻誤依道路交通
      管理處罰條例第12條第1項前段「拼裝車未經核准領用牌
      證行駛道路」處罰爰將原處分撤銷，另為裁定異議人所有
      拼裝車輛已領用牌證而變更原登檢規格行駛，處罰鍰新台
      幣3,600元，並車輛沒入等語。
三、按拼裝車輛已領用牌證而變更原登檢規格、不依原規定用途
    行駛者，處汽車所有人新臺幣3,600元以上10,800元以下罰
    鍰，車輛並沒入之。道路交通管理處罰條例第12條第1項第2
    款後段、第2項定有明文。
四、經查：
（一）抗告人甲○○所有之農用拼裝車，經公路總局嘉義區監理
      所麻豆監理站派員會同臺南縣警察局新營分局、尚峰興業
      有限公司之代表於95年12月5日會勘結果，認該查扣之六
      輪拼裝車輛外觀及各部位形式、規格、尺寸顯與原牌號：
      南縣拼0359號農用拼裝車號牌原始登記資料型式（號）、
      規格尺寸均未相符，應非原領牌號之四輪拼裝車輛，有嘉
      義區監理所麻豆監理站95年12月5日查扣拼裝車輛會勘記
      錄表可資佐證（見原審卷第18頁），且抗告人於原審調查
      時亦不否認該拼裝車輛已全部改裝過（見原審卷第33頁）
      ，足徵抗告人所有之農用拼裝車，已非原登檢規格之拼裝
      車無疑，抗告人雖辯稱係因原車輛使用年限已久，修繕更
      換零件之故，致與原規格不符等語，仍無解於違規之事實
      。
（二）又抗告人以自車輛登記領牌以來，30餘年皆係農用，並無
      將該車輛使用於其他用途而有不依「原規定用途行駛」之
      情置辯，然揆諸前揭道路交通管理處罰條例第12條第1項
      第2款後段規定之「已領用牌證而變更原登檢規格、不依
      原規定用途行駛」，應係指已領有牌證之拼裝車輛，當有
      「變更原登檢規格」之情形時，即屬該條款所處罰之違規
      行為，非謂需兼具「不依原規定用途行駛」之要件，方得
      處罰。復觀之原裁定主文第二行「甲○○所有拼裝車輛已
      領有牌證而變更原登檢規格行駛」，可知原審未認抗告人
      有「不依原規定用途行駛」之違規事實，是抗告人之指摘
      ，均不足採。
五、綜上所述，抗告人上揭違規行為，事證明確。原審撤銷原處
    分，另為處分，本院經核並無不當。抗告人猶執前詞指摘原
    裁定違法不當，為無理由，應予駁回。
六、據上論斷，應依道路交通案件處理辦法第26條，刑事訴訟法
    第412條，裁定如主文。
中    華    民    國    97    年    1     月    24    日
                  刑事第五庭    審判長法  官  楊明章
                                      法  官  顏基典
                                      法  官  楊子莊
以上正本證明與原本無異。
不得再抗告。
                                      書記官  王全龍
中    華    民    國    97    年    1     月    25    日


司法院資訊處製作；財團法人民間司法改革基金會備份。
